---
title: "Introdução à linguagem R"
author: "Rodrigo Rocha"
date: "September 15, 2016"
output: html_document
---
  
```{r setup, include=FALSE}
knitr::opts_chunk$set(echo = TRUE)
```

## Introdução à linguagem R

Este texto apresenta a linguagem R, mostrando como ela pode ser usada para transformação de dados.

### Variáveis e operações

O ambiente R inclui um console no qual pode-se digitar expressões e ver o resultado. Exemplo:
  
```{r}
1 + 1
```

Como em outras linguagens de programação, pode-se atribuir valores a variáveis. Em R, usa-se o operador de atribuição `<-`. Exemplo:
  
```{r}
x <- 2
y <- 3
x + y
```

Também podemos realizar comparações entre os valores. Exemplo:
  
```{r}
x < y
x == 9
```


### Vetores

R possui a estrutura *vetor*, que é uma lista de elementos do mesmo tipo. Pode-se criar um vetor com a função `c`. Exemplo (notas de 4 alunos em duas provas):
  
```{r}
aluno <- c("Fulano", "Sicrano", "Beltrano", "Zutano")
prova <- c(4.8, 4.3, 5.7, 8.0)
trabalho <- c(6.5, 3.6, 6.8, 7.7)
prova
```

Também pode-se criar um vetor com uma sequência de números usando `:`. Exemplo:
  
```{r}
3:8
```


Algumas operações com vetores:
  
```{r}
# Somar um valor a todos os elementos do vetor
prova + 2

# Somar os elementos correspondentes de dois vetores
prova + trabalho

# Exemplo: tirar a média das duas provas
(prova + trabalho) / 2

# Acessar o segundo elemento de um vetor
prova[2]

# Acessar o segundo e o quarto elementos de um vetor
prova[c(2, 4)]

# Comparar cada elemento com um valor específico
prova > 5

# Acessar o terceiro e o quarto elementos de um vetor
prova[c(FALSE, TRUE, FALSE, TRUE)]

# Podemos usar as abreviações T para TRUE e F para FALSE
prova[c(F, T, F, T)]

# Acessar somente os elementos de um vetor maiores que 5
prova[prova > 5]

# Identificar alunos com nota da prova superior a 5
aluno[prova > 5]

# Acessar a nota da prova do aluno chamado Sicrano
prova[aluno == 'Sicrano']

# Identificador alunos com nota da prova superior a 5
# *ou* nota do trabalho superior a 5
aluno[prova > 5 | trabalho > 5]

# Identificador alunos com nota da prova superior a 5
# *e* nota do trabalho superior a 5
aluno[prova > 5 & trabalho > 5]
```

Também podemos executar funções sobre os vetores:
  
```{r}
# Comprimento do vetor (número de elementos)
length(prova)

# Média entre os valores
mean(prova)

# Soma dos valores
sum(prova)

# Primeiros dois valores
head(prova, 2)
```

Para consultar a documentação de uma função, digite `?` seguido do nome da função. Exemplo:
  
```
?head
```


### Valores faltando (NA)

Suponha que um dos alunos não fez o trabalho. Usamos a palavra especial `NA` para indicar valores que não existem ou cujo valor é desconhecido. Exemplo:
  
```{r}
aluno <- c("Fulano", "Sicrano", "Beltrano", "Zutano")
prova <- c(4.8, 4.3, 5.7, 8.0)
trabalho <- c(NA, 3.6, 6.8, 7.7)
prova
```

Nesse caso, qual a média das notas do trabalho?

```{r}
mean(trabalho)
```

Não é possível determinar a média dos 4 valores uma vez que um valor está faltando. Se quisermos ignorar os valores `NA` e tirar a média somente dos demais valores, devemos chamar a função `mean` passando o valor `TRUE` para o parâmetro `na.rm`:
  
```{r}
mean(trabalho, na.rm=TRUE)
```

### Data frames

Data frame é uma das estruturas de dados mais importantes do R, e se assemelha muito a uma tabela em um banco de dados ou a uma planilha com certas restrições. Um data frame é uma lista de vetores de mesmo tamanho, onde cada vetor possui um nome e representa uma coluna da tabela. 

Geralmente os data frames são lidos a partir de arquivos CSV, xlsx ou outros formatos. O formato CSV é suportado nativamente peo R. Exemplo:
  
```{r}
dados <- read.csv('data/tamanhos.txt')
dados
```

Podemos acessar colunas da tabela (i.e., vetores) usando `$`. Exemplo:
  
```{r}
dados$tamanho
mean(dados$tamanho)
```

Também podemos acessar elementos usando a notação `[linha, coluna]`. Exemplo:
  
```{r}
# Acessa a primeira linha do data frame
dados[1, ]

# Acessa a segunda coluna do data frame
dados[, 2]

# Acessa o elemento na quarta linha, terceira coluna
dados[4, 3]

# Acessa as 3 primeiras linhas, duas primeiras colunas
dados[1:3, 1:2]

# Acessa as primeiras 3 linhas
dados[1:3, ]
head(dados, 3)
```

Algumas funções úteis para data frames:
  
```{r}
# Primeiras 4 linhas
head(dados, 4)

# Últimas 4 linhas
tail(dados, 4)

# Número de linhas e colunas
nrow(dados)
ncol(dados)

# Sumário estatístico
summary(dados)
```

### Operações avançadas com a biblioteca dplyr

Se você ainda não o fez, instale a biblioteca `dplyr`:
  
```
install.packages('dplyr')
```

Para usar a biblioteca, use `library`:
  
```{r results='hide', message=FALSE}
library(dplyr)
```


Com a biblioteca dplyr, você pode escrever transformações de dados no seguinte formato:
  
```
dados %>% transformacao1(...) %>% transformacao2(...) %>% ...
```

O operador `%>%` é chamado de pipe (lê-se "páipe"). Ele pode ser pensado como um cano que transporta os dados do lado esquerdo para o lado direito até chegar no final.

O dplyr possui várias funções de transformação, como veremos a seguir.

#### filter (selecionar linhas)

Seleciona apenas as linhas de um data frame que satisfazem à condição fornecida. Exemplo: selecionar apenas as linhas em que a `versao` é igual a 1:
  
```{r}
dados %>% filter(versao == 1)
```

Outro exemplo: selecionar apenas as linhas em que o tamanho é maior que 300 ou menor que 30:
  
```{r}
dados %>%
  filter(tamanho > 300 | tamanho < 30)
```

Note que pode-se inserir quebras de linha para deixar o código mais legível sem alterar o resultado.

#### arrange (ordenar linhas)

Com o arrange, você especifica as colunas que devem ser usadas na ordenação, em ordem de prioridade, usando `desc` para especificar ordem descendente. Exemplos:
  
```{r}
dados %>%
  arrange(versao)

dados %>%
  arrange(classe, desc(tamanho))
```

Combinando as duas coisas:
  
```{r}
dados %>%
  filter(classe == 'Tela.java') %>%
  arrange(versao)
```

#### select (selecionar colunas)

Seleciona apenas as colunas especificadas. Exemplo:
  
```{r}
dados %>%
  select(classe, tamanho)
```

#### mutate (criar colunas)

Com o mutate, pode-se criar novas colunas a partir das colunas existentes. Exemplo:
  
```{r}
dados %>%
  mutate(produto = tamanho * versao,
         razao = tamanho / versao)
```

#### sumarise (combinar todas as linhas em uma só)

Exemplos:
  
```{r}
dados %>%
  summarise(tam_medio = mean(tamanho))

dados %>%
  summarise(prod_max = max(tamanho * versao),
            versao_inicial = min(versao))
```

#### Operações agrupadas com group_by

Você pode agrupar as linhas de acordo com os valores de uma ou mais colunas antes de aplicar o summarise.

```{r}
dados %>%
  group_by(classe) %>%
  summarise(tam_medio = mean(tamanho))
```

#### inner_join

Para saber mais: <https://cran.rstudio.com/web/packages/dplyr/vignettes/introduction.html>
  
