---
title: "Andamento do Trabalho"
author: "Fernando, Moara, Junior, Luciene"
date: "17 de julho de 2017"
output: html_document
---

```{r setup, include=FALSE}
knitr::opts_chunk$set(echo = TRUE)
```
### problema:
Estamos tendo problemas com o enconding.

### Pergunta:

Os caracteres especiais estão sendo exibidos normalmente no seu computador?

### Observação:

Já estavamos trabalhando na questão 01 antes de recebermos seu e-mail sujerindo as 2, 3 e 5.

### Questão 01:

Builds com maior quantidade de contribuintes tendem a ter mais falhas?

### Hipótese:

Acreditamos que, com o aumento da equipe o número de falas aumenta.


### Importando Biblioteca
```{r, message=FALSE, }
library(dplyr)
library(gmodels)

```

### Importando o dataset

```{r }
# importando o dataset do arquivo 
travis.data <- readRDS('data/travis-sample.rds')

```

### Selecionando variáveis

```{r}
#Selecionando variáveis
travis.data <- travis.data %>%
  # selecionando variávies do dataset Travis
  select(tr_build_id, gh_project_name, gh_team_size, 
         gh_is_pr,  tr_status, gh_build_started_at, gh_lang ) %>%
            # Agupando dados por build
            group_by(tr_build_id) %>%
              # summarise
              summarise(gh_project_name=unique(gh_project_name),
                        gh_team_size=unique(gh_team_size),
                        tr_status=unique(tr_status),
                        tr_started_at=unique(gh_build_started_at),
                        gh_lang=unique(gh_lang ) )
# imformações sobre o data set após a seleção das variáveis
summary(travis.data)
```

### Examinando a variável gh_team_size

### Informações sobre a variável
```{r}
# imformações sobre a variável do gh_team_size
summary(travis.data$gh_team_size)

#Ordenando e observando minimos
head(arrange(travis.data, gh_team_size))
#e máximos
tail(arrange(travis.data, gh_team_size))
```

### Problema:

Os valores zerados na varável gh_team_size não fazem sentido. Não existe grupo de programadores comzero menbors.

### Solução:

Remover observações com zero membros

```{r}
# excluindos observações com equipes com zero membors
travis.data <- filter(travis.data, gh_team_size > 0)

```

###  Examinando a variável gh_team_size após a exclusão das observações

```{r}
# imformações sobre a variável após exclusão de observações
summary(travis.data$gh_team_size)
#Ordenando e observando minimos apos a exclusão de observações
head(arrange(travis.data, gh_team_size))

```

### Histograma

```{r}
# Histograma
hist(travis.data$gh_team_size,  xlab = 'Membros da equipe', ylab ='Builds',
     main = 'Membros de Equipe por Build', freq =  T)
```

### Problema:

O histograma dá a falsa impressão de que a maioria dos valores estão abaixo de 10.
A mediana mostra que metade dos valores estão acima de 7.
A média e o desvio padrão estão em torno de 10.

### Pergunta:

Existiria uma maneira mais clara de mostrar esse histograma?

### Criando uma variável categórica a partir de gh_team_size

Para uma primeira análise, optamos em dividir a variável team_size em quatro categorias, baseando-se nos quartis.

```{r}
# criando variável team size como categórica
travis.data <- mutate(travis.data,  
                      team_size_factor = if_else(gh_team_size > 13, 'GG',
                                         if_else(gh_team_size > 7, 'G', 
                                         if_else(gh_team_size > 3, 'M', 'P'))) %>%
                      factor(levels = c('P', 'M', 'G', 'GG') )
                      )
# imformações sobre a variável após criação
summary(travis.data$team_size_factor)
length(travis.data$team_size_factor)
levels(travis.data$team_size_factor)

# mostrando que não existe ordem entre os fatores
is.ordered(travis.data$team_size_factor)
str(travis.data$team_size_factor)
```

### Criando uma variável ordinal a partir de gh_team_size

```{r}
# criando variável team size como ordinal
travis.data <- mutate(travis.data,  
                      team_size_ordinal =  factor( team_size_factor,
                                                   ordered = TRUE, 
                                                   levels = c('P', 'M', 'G', 'GG') )
)

# imformações sobre a variável após criação
summary(travis.data$team_size_ordinal)
length(travis.data$team_size_ordinal)
levels(travis.data$team_size_ordinal)

# mostrando que existe ordem entre os fatores
is.ordered(travis.data$team_size_ordinal)
str(travis.data$team_size_ordinal)

```

### Examinando Variável tr_status

```{r}
# observando a variável status
summary(travis.data$tr_status)

# criando variável status categórica
travis.data <- mutate(travis.data, status_factor = factor(travis.data$tr_status))

# observando os fatores
summary(travis.data$status_factor)
```

### Problema:

A categoria 'canceled' não aponta nem sucesso nem fracasso. A categoria 'started' tem valor inespecífico, alem disso, tem-se apenas uma leitura desta categoria.

### Solução:

Eliminar as observações com categoria 'canceled' ou 'started'.

```{r}
# eliminando as observações com fatores indesejados
travis.data <- filter(travis.data, status_factor != 'canceled' &
                                   status_factor !=  'started')

# Eliminando levels filtrados
travis.data <- mutate(travis.data, status_factor = droplevels(status_factor))

# observando a variável após a eliminação dos fatores indesejados
summary(travis.data$status_factor)

```

### As categorias 'erroed' e 'failed' representam erros nos testes da Build

A varíavel pode ser representada como um vetor de variáveis boolianas

```{r}
# criando variável status como lógica
travis.data <- mutate(travis.data, 
                      status_logic = if_else(tr_status == 'passed', TRUE, FALSE) )
# observando variável aós criação
summary(travis.data$status_logic)

# mostrando que não existe ordem entre os valores lógicos
is.ordered(travis.data$status_logic)
str(travis.data$status_logic)

```

### Relacionando variáveis:

Estudando a relação entre a variável categórica status e a variável ordinal team_size
```{r}
#criando tabela relacionando as variáveis categóricas
tabela.Q1.a <- with(travis.data, table(status_factor , team_size_ordinal))

tabela.Q1.a


```

### Grafico de barras da tabela Q1.a

```{r}
barplot(tabela.Q1.a, legend.text = TRUE, col = c('red', 'darkred', 'darkgreen'),
        main = 'Tamanho de Equipes e Erros na Build (categorias)',
        xlab = 'tamanho das equipes', ylab = 'Número de Builds')
```

### Problema:

- O gráfico ficaria mais claro de o euxo y estivesse em porcentagem, mostrando a relação falhas e sucessos em cada ordem.
- Isto se repete nos dois próximos gráficos.
- Precisamos entender melhor a correlação medida pela função CrossTable().

### Pergunta:

É possível ajustar a função barplot() para este efeito? 

Estudando a relação entre a variável lógica status e a variável ordinal team_size

```{r}
tabela.Q1.b <- with(travis.data, table(status_logic , team_size_ordinal))

tabela.Q1.b

```

### Grafico de barras da tabela Q1.b

```{r}
barplot(tabela.Q1.b, legend.text = TRUE, col = c( 'darkred', 'darkgreen'),
        main = 'Tamanho de Equipes e Erros na Build (pass or fail)',
        xlab = 'tamanho das equipes', ylab = 'Número de Builds')
```

### Gerando tabelas de contingência

Para a tabela tabela.Q1.a
```{r}
with(travis.data, CrossTable(team_size_ordinal, status_logic, chisq = T ))

```

Para a tabela tabela.Q1.b
```{r}
with(travis.data, CrossTable(team_size_ordinal, status_factor, chisq = T ))
```


### Analisando os dados:

A proporção de erros parece crescer até o terceiro quartil, e decair no trecho final do gráfico.

### Proposta:

Redividir as categorias da variável gh_team_size para estudar melhor seu comportamento

```{r}
## redividindo os fatores da variável team size
travis.data <- mutate(travis.data,  
                      team_size_step = cut(gh_team_size, seq.int(0,43 )))
str(travis.data$team_size_step)

tabela.Q1.c <- with(travis.data, table(status_logic , team_size_step))

barplot(tabela.Q1.c, legend.text = TRUE, col = c( 'darkred', 'darkgreen'),
        main = 'Tamanho de Equipes e Erros na Build (pass or fail)',
        xlab = 'tamanho das equipes', ylab = 'Número de Builds',
        names.arg = seq.int(1,43))

```

### Perguntas gerais:

- já que a variável de status da build é necessariamente categórica, resolvemos tratar a variável de tamanho da equipe como categórica também. O tratamento das variáveis está correto?

- Como podemos melhorar a representação dos gráficos?

- Tivemos problemas para usar a função cor(). Ela exige que as variáveis correlacionadas seja numéricas. Mesmo quando os métodos utilizados (Kendall e Spearman)que cosntam na literatura como aplicavia à variáveis categóricas. O pacote pspearman, que trataria da correlação de variáeis categóricas, não é mais compatível com a versão atual do R. O comando Crosstable() é adequado para medir a correlação das variáveis em questão?
