---
title: "Eclipse metrics"
author: "Rodrigo Rocha"
date: "15 de setembro de 2016"
output: html_document
---

```{r setup, include=FALSE}
knitr::opts_chunk$set(echo = TRUE)
```


## Preparação

```{r message=FALSE}
library(readr)
library(dplyr)
library(pander)
```

Primeiramente, vamos carregar os dados do artigo [Predicting Defects for Eclipse](https://www.st.cs.uni-saarland.de/publications/files/zimmermann-promise-2007.pdf).

```{r warning=FALSE, message=FALSE}
data <- read.csv(gzfile('data/eclipse-metrics.csv.gz'))
```

Eis uma pequena amostra dos dados:

```{r}
data %>% head() %>% pander()
```

## Interpretação

O que é uma observação nessa tabela? O que cada linha representa?

Cada linha representa informações sobre um arquivo em uma determinada versão do software Eclipse.

Significado das colunas:

- **version**: versão do Eclipse
- **plugin**: plugin ao qual o arquivo pertence
- **filename**: nome do arquivo
- **pre**: número de defeitos encontrados no arquivo antes do lançamento da versão (pré-release)
- **post**: número de defeitos encontrados no arquivo após o lançamento da versão (pós-release)
- **TLOC**: número de linhas de código do arquivo
- **NOF\_sum**: número total de atributos das classes do arquivo
- **NOM\_sum**: número total de métodos das classes do arquivo
- **VG\_avg**: complexidade ciclomática média dos métodos das classes do arquivo
- **PAR\_avg**: número de parâmetros médio dos métodos das classes do arquivo
- **MLOC\_avg**: tamanho médio dos métodos das classes do arquivo, em linhas de código
- **FOUT\_avg**: número médio de chamadas de método dentro de cada método das classes do arquivo (*fan-out*)

<!--
## Exploração

```{r}
glimpse(data)
```

```{r}
summary(data)
```
-->

## Análises

### Quais são as versões, e quantos arquivos tem cada versão?

```{r}
data %>%
  group_by(version) %>%
  summarise(arquivos = n()) %>%
  pander()
```

### Qual o número de arquivos em cada versão? E o número de linhas de código? E a média de linhas de código por arquivo? E o número de plugins?

```{r}
data %>%
  group_by(version) %>%
  summarise(arquivos = n(),
            plugins = n_distinct(plugin),
            linhas = sum(TLOC),
            linhasPorArquivo = linhas / arquivos) %>%
  pander()
```

### Quais os 5 maiores plugins, em linhas de código, na versão 3.0?

```{r}
data %>%
  filter(version == 3.0) %>%
  group_by(plugin) %>%
  summarise(loc = sum(TLOC)) %>%
  arrange(desc(loc)) %>%
  head(5) %>%
  pander()
```

### Quais os plugins com maior densidade de defeitos (defeitos por mil linhas de código) na versão 3.0?

```{r}
data %>%
  filter(version == 3.0) %>%
  group_by(plugin) %>%
  summarise(loc = sum(TLOC),
            defeitos = sum(post)) %>%
  mutate(densidade = 1000 * defeitos / loc) %>%
  arrange(desc(densidade)) %>%
  head(5) %>%
  pander()
```

### Quais os arquivos com maior densidade de defeitos pós-release na versão 2.0?

```{r}
data %>%
  filter(version == 2.0) %>%
  mutate(densidade = post / TLOC) %>%
  select(filename, densidade) %>%
  arrange(desc(densidade)) %>%
  head(5) %>%
  pander()
```

### A densidade de defeitos aumentou ou diminuiu com o tempo?

```{r}
data %>%
  group_by(version) %>%
  summarise(loc = sum(TLOC),
            defeitos = sum(post)) %>%
  mutate(densidade = 1000 * defeitos / loc) %>%
  select(version, densidade) %>%
  arrange(version) %>%
  pander()
```


### Quantos arquivos aparecem em uma, duas ou três versões?

```{r}
data %>%
  group_by(filename) %>%
  summarise(versoes = n()) %>%
  ungroup() %>%
  group_by(versoes) %>%
  summarise(arquivos = n()) %>%
  mutate(perc = 100 * arquivos / sum(arquivos)) %>%
  pander()
```

