---
title: "GHTorrent: exemplo de análise"
author: "Rodrigo Rocha"
date: "16 de março de 2017"
output: html_document
---

```{r echo=FALSE, message=FALSE, warning=FALSE}
# Carrega bibliotecas
# Instale as bibliotecas com o comando install.packages("nome-da-biblioteca").
library(dplyr)
library(RSQLite)
library(pander)
```

Este é o *template* do trabalho de análise quantitativa da disciplina Engenharia de Software Experimental, no formato R Markdown. No arquivo HTML gerado, o código R deve ser exibido.

## Objetivo geral

(1 parágrafo)

## Questões de pesquisa

- Q1: ...
- Q2: ...

## Metodologia

Descrever brevemente o data set usado.

Para cada questão, indicar quais métricas e quais análises serão usadas.

## Análise exploratória

```{r}
# Configura o banco de dados: ver schema em <http://ghtorrent.org/files/schema.pdf>
sqlite <- src_sqlite('../dataset/msr14sample.sqlite', create = F)
projects <- sqlite %>% tbl('projects') %>% collect(n = Inf)
commits <- sqlite %>% tbl('commits') %>% collect(n = Inf)
```

Sumarizar através de números, tabelas e gráficos os dados relevantes para contextualizar a pesquisa.

Exemplos:

Número de projetos analisados: ```r nrow(projects)```.

Número de commits analisados: ```r nrow(commits)``` commits realizados entre ```r min(commits$created_at)``` e ```r max(commits$created_at)```.

Número de projetos por linguagem:

```{r}
projects %>%
  group_by(language) %>%
  summarise(n_projects = n()) %>%
  arrange(desc(n_projects)) %>%
  pander()
```

Número de commits por linguagem:

```{r}
projects %>%
  inner_join(commits, by = c("id" = "project_id")) %>%
  group_by(language) %>%
  summarise(n_commits = n()) %>%
  arrange(desc(n_commits)) %>%
  pander()
```

Número de contribuidores por linguagem:

```{r}
contribuidores <- commits %>%
  inner_join(projects, by = c("project_id" = "id")) %>%
  group_by(language) %>%
  summarise(n_contribuidores = n_distinct(author_id)) %>%
  arrange(desc(n_contribuidores))

contribuidores %>% pander()
```

```{r}
hist(contribuidores$n_contribuidores, xlab="Número de contribuidores", ylab="Número de linguagens", main="Número de contribuidores por linguagem de programação")
```

## Análises

Indicar os resultados, usando gráficos, estatística descritiva, testes estatísticos...

### RQ1: ...

### RQ2: ...

## Ameaças à validade

Indicar as principais ameaças à validade interna, externa e de construto.

