---
title: "Transformação de dados"
author: "Rodrigo Rocha"
date: "2 de março de 2017"
output: ioslides_presentation
---

```{r setup, include=FALSE}
library(knitr)
library(htmlTable)
knitr::opts_chunk$set(echo = FALSE)
mytable <- function(x, ...) { knitr::asis_output(paste0("<center>", htmlTable(x, ..., rnames=F, css.cell = "padding-left: .5em; padding-right: .2em;"), "</center>")) }
mycolor <- 'paleturquoise'
mycolor2 <- 'rosybrown2'
mycolor3 <- 'palegoldenrod'
mycolors <- c(mycolor, mycolor2, mycolor3)
set.seed(0)

library(dplyr, warn.conflicts = F)
```


## Transformação de dados

- Entrada: tabela **arrumada** (tidy)
    - cada linha é um observação ou caso
    - cada coluna é uma variável
- Usaremos a biblioteca `dplyr`
- Operadores: `filter`, `arrange`, `select`, `mutate`, `summarise`, `group_by`, `inner_join`

## Transformação: filter

Seleciona linhas de acordo com critério. Original:
  
```r
dados <- read.csv('data/tamanhos.txt')
dados
```
  
<center>
```{r results='asis'}
dados <- read.csv('data/tamanhos.txt')
mytable(dados)
```
</center>
  
## Transformação: filter

```r
dados %>% filter(versao == 1)
```

```{r results='asis'}
mytable(dados, col.rgroup = ifelse(dados$versao == 1, mycolor, 'white'))
```

## Transformação: filter

```r
dados %>% filter(versao == 1)
```

```{r results='asis'}
dados %>% filter(versao == 1) %>% mytable()
```

## Transformação: filter

```r
dados %>% filter(versao == 1 | versao == 2)
```

```{r results='asis'}
dados %>% filter(versao == 1 | versao == 2) %>% mytable()
```

(Use `|` para *ou* (or), `&` para *e* (and))

## Transformação: arrange

Ordena de acordo o valor de uma ou mais colunas. Original: `dados`
  
```{r results='asis'}
mytable(dados)
```

## Transformação: arrange

```r
# ordena por classe e versao
dados %>% arrange(classe, versao)
```

```{r results='asis'}
dados %>% arrange(classe, versao) %>% mytable()
```

## Transformação: arrange

```r
# ordem decrescente de tamanho
dados %>% arrange(desc(tamanho))
```

```{r results='asis'}
dados %>% arrange(desc(tamanho)) %>% mytable()
```

## Combinando transformações

```r
dados %>%
  filter(versao == 3) %>%
  arrange(desc(TLOC))
```

```{r results='asis'}
dados %>% filter(versao == 3) %>% arrange(desc(tamanho)) %>% mytable()
```


## Transformação: select

Seleciona colunas. Original:
  
```{r results='asis'}
mytable(dados)
```

## Transformação: select

```r
dados %>% select(classe, tamanho)
```

```{r results='asis'}
dados %>% select(classe, tamanho) %>% mytable()
```

(veja a documentação para descobrir mais opções)

## Transformação: rename

```r
dados %>% rename(linhas = tamanho)
```

```{r}
dados %>% rename(linhas = tamanho) %>% mytable()
```



## Transformação: mutate

Cria colunas computadas. Original:
  
```{r results='asis'}
mytable(dados)
```

## Transformação: mutate

```r
dados %>% mutate(x = tamanho / versao)
```

```{r results='asis'}
dados %>% mutate(x = sprintf("%.1f", tamanho / versao)) %>% mytable()
```

## Transformação: summarise

Combina todos os valores de uma coluna em um único valor (ex.: máximo, mínimo, soma, média...). Original:
  
```{r results='asis'}
mytable(dados)
```

## Transformação: summarise

```r
dados %>% summarise(x = max(tamanho), y = min(tamanho))
```

```{r results='asis'}
dados %>% summarise(x = max(tamanho), y = min(tamanho)) %>% mytable()
```

## Transformação: group_by

Agrupa os dados de acordo com o valor de uma ou mais colunas.

```{r results='asis'}
mytable(dados)
```

## Transformação: group_by

```r
dados %>% group_by(versao)
```

```{r results='asis'}
mytable(dados, col.rgroup = mycolors[dados$versao])
```

## Transformação: group_by

```r
dados %>% group_by(versao)
```

```{r results='asis'}
x <- dados %>% arrange(versao)
x %>% mytable(col.rgroup = mycolors[x$versao])
```

## Transformação: group_by + summarise

```r
dados %>%
  group_by(versao) %>%
  summarise(total = sum(tamanho))
```

```{r results='asis'}
valor <- dados %>%
  group_by(versao) %>%
  summarise(total = sum(tamanho))

valor %>% mytable(col.rgroup = mycolors[valor$versao])
```

## Transformação: inner_join

A operação de inner join junta duas tabelas que se relacionam através de uma ou mais colunas. Primeiramente vamos carregar outra tabela:

```{r echo=T}
versoes <- read.csv('data/versoes.txt')
```

```{r}
versoes %>% mytable()
```

## Transformação: inner_join

Note que ambas as tabelas (`dados` e `versoes`) possuem uma coluna `versao`. A partir dessa coluna podemos saber, por exemplo, as informações dos arquivos para cada ano.

## Transformação: inner_join

```r
dados %>%
  inner_join(versoes, by = "versao")
```

```{r}
dados %>% inner_join(versoes, by = "versao") %>% mytable()
```

## Transformação: inner_join

```r
versoes %>%
  inner_join(dados, by = "versao")
```

```{r}
versoes %>% inner_join(dados, by = "versao") %>% mytable()
```

## Transformação: inner_join

Exemplo: qual o maior tamanho de arquivo em cada ano?

```r
versoes %>%
  inner_join(dados, by = "versao") %>%
  group_by(ano) %>%
  summarise(tamMaximo = max(tamanho))
```

```{r}
versoes %>%
  inner_join(dados, by = "versao") %>%
  group_by(ano) %>%
  summarise(tamMaximo = max(tamanho)) %>%
  mytable()
```


## Transformação: inner_join

Para pesquisar:

- Como fazer a junção de duas tabelas se as colunas possuem nomes diferentes (ex.: `versao` e `num_versao`)
- Veja funções relacionadas: `left_join`, `full_join` e outras

## Transformação: table

Tabelas de contingência contam o número de vezes que determinadas combinações de valores de variáveis aparecem nos dados.

```{r echo=T}
x <- versoes %>% inner_join(dados, by = "versao")
table(x$ano, x$classe)
```

## Transformação: table

A função `xtabs` faz a mesma coisa da função `table`, com uma sintaxe diferente:

```{r echo=T}
xtabs(~ ano + classe, data=x)
```

Também é possível combinar `group_by` e `summarise` para obter o mesmo efeito.

## Para saber mais

- [R for Data Science: Data transformation](http://r4ds.had.co.nz/transform.html)
- [Data Transformation Cheat Sheet](https://github.com/rstudio/cheatsheets/raw/master/source/pdfs/data-transformation-cheatsheet.pdf)
- <https://cran.rstudio.com/web/packages/dplyr/vignettes/introduction.html>


<!--
## Exemplo: Predicting Eclipse Defects

...
-->